臺灣高雄地方法院民事判決　　　　　　　96年度訴字第1500號
原　　　告　甲○○
訴訟代理人　林樹根律師
　　　　　　洪茂松律師
　　　　　　邱麗妃律師
被　　　告　乙○○○
訴訟代理人　丙○○
被　　　告　戊○○
兼上一人之
訴訟代理人　丁○○
上列當事人間請求清償債務事件，本院於民國96年12月19日言詞
辯論終結，判決如下：
    主  文
被告應連帶給付原告新台幣壹佰伍拾玖萬貳仟肆佰參拾參元，及
自民國九十六年六月一日起至清償日止，按週年利率百分之五計
算之利息。
訴訟費用由被告連帶負擔。
    事實及理由
一、原告主張：坐落高雄縣美濃鎮○○段6521地號土地（下稱系
    爭土地）為原告所有，被告乙○○○於民國90年8 月1 日以
    系爭土地向高雄縣美濃鎮農會設定本金最高限額新台幣（下
    同）1,800,000 元之抵押權登記後，被告乙○○○即於90年
    8 月6 日向高雄縣美濃鎮農會借款1,500,000 元，借款期限
    自90年8 月6 日至95年8 月6 日止，並邀同被告戊○○、丁○○為連帶保證人。嗣清償期屆至，被告乙○○○未依約清
    償，經高雄縣美濃鎮農會催收未果，遂聲請拍賣抵押物即系
    爭土地，原告因係系爭土地之所有人，故於96年4 月9 日向
    高雄縣美濃鎮農會清償被告乙○○○所積欠之借款本金、利
    息、違約金及執行費，合計1,592,433 元（下稱系爭債務）
    ，為此，爰依民法第312 條代位清償及連帶保證之法律關係
    提起本件訴訟，並聲明：(1)被告應連帶給付原告1,592,433
    元，及自起訴狀繕本最後送達之翌日起，至清償日止按週年
    利率百分之五計算之利息；(2)訴訟費用由被告負擔。
二、被告固不否認有向高雄縣美濃鎮農會借款、擔任連帶保證人
    及由原告代位清償上開本金、利息及違約金等情，惟均辯稱
    希望能夠分期二年清償或緩期清償等。並均聲明：原告之訴
    駁回。
三、下列事實為兩造所不爭執，並有土地登記謄本、高雄縣美濃
    鎮農會統一農貸擔保借據、高雄縣美濃鎮農會放款利息清單
    、原告活期儲蓄存款存摺、高雄縣美濃鎮地政事務所96年6
    月20日美地一字第0960004110號函文暨所附資料、高雄縣美
    濃鎮農會96年6 月21日美鎮農信字第960000296 號函文暨所
    附資料等件為證，堪信為真實：
（一）被告乙○○○於90年8 月1 日以系爭土地向高雄縣美濃鎮
      農會設定本金最高限額1,800,000 元之抵押權登記。
（二）被告乙○○○於90年8 月6 日邀同被告戊○○、丁○○為
      連帶保證人向高雄縣美濃鎮農會借款1,500,000 元，嗣因
      被告未依約清償，由原告代為清償1,592,433元。
（三）原告於代為清償後，可對債務人及連帶保證人求償。
四、得心證之理由：
    依兩造之主張及抗辯，本件兩造之爭點在於（一）原告請求
    被告應連帶清償系爭債務有無理由？（二）被告抗辯應分二
    年分期償還或緩期清償有無理由？
（一）按稱消費借貸者，謂當事人一方移轉金錢或其他代替物之
      所有權於他方，而約定他方以種類、品質、數量相同之物
      返還之契約；又借用人應於約定期限內，返還與借用物種
      類、品質、數量相同之物，民法第474條第1項、第478條
      前段定有明文。次按就債之履行有利害關係之第三人為清
      償者，於其清償之限度內承受債權人之權利，民法第312
      條前段亦定有明文，而物上保證人及擔保財產之第三取得
      人均屬民法第312 條所指就債之履行有利害關係之第三人
      ，自抵押權言，所謂物上保證人，乃非債務人而為設定抵
      押權行為之當事人，亦即非債務人設定抵押權契約之約定
      人，所謂擔保財產之第三取得人就抵押權而言，即抵押物
      第三取得人，亦即抵押權設定之後取得抵押物之人（最高
      法院65年臺上字第796 號判例參照）。再按稱保證者，謂
      當事人約定，一方於他方之債務人不履行債務時，由其代
      負履行責任之契約；保證債務，除契約另有訂定外，包含
      主債務之利息、違約金、損害賠償及其他從屬於主債務之
      負擔，民法第739 條及第740 條亦有明文。而保證債務之
      所謂連帶，係指保證人與主債務人負同一債務，對於債權
      人各負全部給付之責任者而言，此觀諸民法第272 條第1
      項規定連帶債務之文義即明（最高法院45年臺上字第1426
      號判例參照）。本件原告代被告乙○○○向高雄縣美濃鎮
      農會清償借款1,592,433 元，而被告戊○○、丁○○為被
      告乙○○○之連帶保證人，則揆諸前開說明，原告依消費
      借貸契約、代位清償及連帶保證之法律關係，請求被告連
      帶給付1,592,433 元，及自起訴狀繕本最後送達被告之翌
      日（即96年6 月1 日）起至清償日止按週年利率百分之五
      計算之利息，即有理由，應予准許。
（二）另按「判決所命之給付，其性質非長期間不能履行，或斟
      酌被告之境況，兼顧原告之利益，法院得於判決內定相當
      之履行期間或命分期給付。經原告同意者，亦同。」、「
      債務人無為一部清償之權利。但法院得斟酌債務人之境況
      ，許其於無甚害於債權人利益之相當期限內，分期給付，
      或緩期清償。」民事訴訟法第396 條第1 項、民法第318
      條第1 項固分別定有明文，然此項規定，係認為法院有斟
      酌債務人之境況，許其分期給付或緩期清償之職權，非認
      債務人有要求分期給付或緩期清償之權利，最高法院著有
      23年上字第224 號判例可供參照。無力清償並非解免或延
      期清償之法定理由，本件被告並未提出足夠證據證明究有
      何依法得分期付款或緩期清償之境況，以供本院審酌本件
      被告是否適於分期給付或緩期清償，且原告亦並未同意被
      告所提分期清償之條件，故被告抗辯願分2 年分期給付或
      緩期清償云云，難認有據。
五、綜上所述，原告本於消費借貸、代位清償及連帶保證之法律
    關係，請求被告給付如主文第1 項所示金額之本息，為有理
    由，應予准許。
據上論結，原告之訴為有理由，依民事訴訟法第78條、第85條第
2 項，判決如主文。
中　　華　　民　　國　　96　　年　　12　　月　　31　　日
                民事鳳山分庭  審判長法　官  楊富強
                                    法  官  呂憲雄
                                    法  官  林意芳
上為正本係照原本作成。
如不服本判決，應於送達後20日內，向本院提出上訴狀並表明上
訴理由，如於本判決宣示後送達前提起上訴者，應於判決送達後
10日內補提上訴理由書（須附繕本）。
中　　華　　民　　國　　96　　年　　12　　月　　31　　日
                                    書記官  陸艷娣
